臺灣臺東地方法院刑事判決　　　　　　　 95年度訴字第308號
公　訴　人　臺灣臺東地方法院檢察署檢察官
被　　　告　庚○○
　　　　　　戊○○
　　　　　　乙○○
　　　　　　己○○
上四人共同
指定辯護人　本院公設辯護人　辛○○
上列被告等因違反臺灣地區與大陸地區人民關係條例等案件，經
檢察官提起公訴（95年度偵字第2619號、2672號），本院因被告
所犯非死刑、無期徒刑、最輕本刑三年以上有期徒刑之罪或高等
法院管轄第一審案件，同意於審判外進行協商，經當事人雙方合
意且被告認罪，由檢察官聲請改依協商程序而為判決，本院合議
庭裁定由受命法官獨任進行協商程序，判決如下：
    主  文
庚○○連續幫助違反不得使大陸地區人民非法進入臺灣地區之規
定，累犯，處有期徒刑壹年，減為有期徒刑陸月，如易科罰金，
以銀元參佰元即新臺幣玖佰元折算壹日。
戊○○、乙○○共同連續違反不得使大陸地區人民非法進入臺灣
地區之規定，各處有期徒刑壹年，均減為有期徒刑陸月，如易科
罰金，均以銀元參佰元即新臺幣玖佰元折算壹日。
己○○共同違反不得使大陸地區人民非法進入臺灣地區之規定，
處有期徒刑陸月，如易科罰金，以銀元參佰元即新臺幣玖佰元折
算壹日，減為有期徒刑參月，如易科罰金，以銀元參佰元即新臺
幣玖佰元折算壹日。緩刑貳年。
    事實及理由
一、犯罪事實：
    戊○○、乙○○共同基於概括之犯意聯絡，謀議向大陸地區
    有意前來台灣之女子收取高額費用，再利誘設籍台灣地區之
    男性獨身者，前往大陸地區與之辦理假結婚，使該等女子得
    以依親名義欺矇公務員，獲准入境台灣居留打工或從事未經
    許可之行為。庚○○則基於幫助戊○○、乙○○為上開不法
    行為之概括犯意，從旁引介戊○○、乙○○先後尋得二位不
    詳姓名年籍之成年男子合作，俾得與前開欲以假結婚方式來
    台之大陸女子接洽後，戊○○、乙○○即於民國92年4至6月
    間，對外招攬男性獨身者，謂可免費至大陸地區旅遊假結婚
    ，事成每人另可得新台幣（下同）3萬至5萬元不等報酬，連
    續誘使甲○○（另案審結）、己○○2 人，先後墮入蠱中，
    在戊○○、乙○○安排下，分別於92年4月9日由乙○○陪同
    及同年5月9日由不詳姓名年籍之人陪同，前往大陸福建省福
    州市及寧德市，與當地同夥安排之假結婚對象丙○○、丁○○（尚未審結）完成假結婚儀式。甲○○、己○○返台後，
    戊○○、乙○○又持上開假結婚證明提出申請，矇騙不知情
    之入出境管理局公務員准許，讓丙○○、丁○○得以入境台
    灣。並於該2 名大陸籍人民抵台後，與甲○○、己○○陪同
    至台東縣海端鄉戶政事務所聲請辦理結婚戶籍登記，以及至
    廣原、龍泉派出所聲請為流動人口登記，使該等不知情之戶
    政機關及警察機關公務員登載在其職務上掌管之戶籍謄本、
    流動人口登記聯單上，足生損害於入出境管理局、戶政機關
    及警察機關對大陸地區人民入出境及戶籍管理之正確性，事
    畢，丙○○、丁○○均不知去向，並分別於94年2 月15日、
    同年7月8日出境離開臺灣地區。
二、證據：
    （一）被告庚○○、戊○○、乙○○、己○○於警詢、檢察
          官訊問及本院訊問中之自白。
    （二）證人余成平、余玉英、共同被告即證人庚○○、邱美
          香、乙○○、己○○、甲○○之證詞。
    （三）卷附結婚證書、海基會認證書、結婚登記聲請書、流
          動人口登記聯單、旅行證、大陸身分證、出入境資料
          及戶籍登記資料。
三、刑事訴訟法第300 條所定科刑之判決，得就起訴之犯罪事實
    ，變更檢察官所引應適用之法條，係指法院於不妨害事實同
    一之範圍內，得自由認定事實適用法律而言。而事實是否同
    一，應視檢察官請求確定其具有侵害性之基本社會事實是否
    同一而定，並以犯罪構成要件有無罪質上之共通性為具體判
    斷之標準。按本件檢察官對被告戊○○、乙○○以違反92年
    10月29日修正前臺灣地區與大陸地區人民關係條例（下稱兩
    岸人民條例）第15條第1 款規定，而依同條例第79條第2 項
    提起公訴，原起訴事實並認其二人與庚○○（變更起訴法條
    為幫助，詳後述）共組假結婚集團，共謀向大陸地區有意前
    來台灣之女子收取高額費用，再利誘設籍台灣地區之男性獨
    身者，前往大陸地區與之辦理假結婚，讓其得以依親名義欺
    矇公務員，獲准入境台灣居留打工或從事未經許可之行為，
    以為營利等。然查修正前兩岸人民條例第79條第2 項係處罰
    以犯前項之罪為常業者之規定，與修正後同條例第79條第 2
    項處罰意圖營利而犯前項之罪者不同，而由起訴之犯罪事實
    觀之，被告戊○○、乙○○尚未達以該犯罪為常業之階段，
    不得論以常業犯，應依修正前兩岸人民條例第79條第1 項規
    定論處，且其等先後二次犯行，顯基於概括犯意，應以連續
    犯論之，本院在不妨害事實同一之範圍內，自得變更法條在
    協商範圍內予以判決。就被告庚○○部分，原起訴書認其與
    被告戊○○等人為共同正犯，嗣於本院準備程序，被告庚○○否認犯罪，辯稱僅係介紹而已，經檢察官與被告庚○○為
    認罪協商，被告庚○○承認係犯幫助被告戊○○等人為上開
    犯罪行為，並與檢察官達成認罪協商之合意，本院認此認罪
    協商合意寓含變更起訴法條為幫助犯之意，核無不合，應於
    量刑協商範圍內予以准許，且被告庚○○連續介紹二位不詳
    姓名年籍之成年男子與被告戊○○等合作，應構成連續幫助
    違反不得使大陸地區人民非法進入臺灣地區之規定。
四、本件經檢察官與被告四人於審判外達成協商之合意，經指定
    辯護人協助進行協商並陳述意見，且被告均已認罪，其合意
    內容為被告庚○○、戊○○、乙○○均願受有期徒刑1 年之
    宣告，被告己○○願受有期徒刑6月、緩刑2年之宣告。經查
    ，上開協商合意並無刑事訴訟法第455條之4第1 項所列情形
    之一，檢察官聲請改依協商程式而為判決，本院裁定由受命
    法官獨任改依協商程序，不經言詞辯論，爰於協商合意範圍
    內為協商判決。再者，因96年7月4日公布之中華民國九十六
    年罪犯減刑條例自96年7 月16日施行，本件各被告犯罪發生
    在96年4 月24日以前，均合於減刑規定，乃均諭知減其宣告
    刑期二分之一如主文所示，並均諭知易科罰金之折算標準。
四、應適用之法條：刑事訴訟法第455條之2第1項、第455條之 4
    第2項、第455條之8、第454條第1項、第300條，修正前臺灣
    地區與大陸地區人民關係條例第79條第1 項，刑法第2條第1
    項前段、第11條前段、第28條、第30條、第47條第1 項、第
    214條、第216條，修正前刑法第56條、第55條後段、第41條
    第1項前段、第74條第1項第1 款，修正前罰金罰鍰提高標準
    條例第2條，現行法規所定貨幣單位折算新臺幣條例第2條，
    中華民國九十六年罪犯減刑條例第2條第1項第3款、第7條、
    第9條。
五、本判決除有刑事訴訟法第455條之4第1項第1款、第2款、第4
    款、第6款、第7款所定情形之一，或違反同條第2 項規定，
    得自收受判決送達之日起10日內，向本院提出上訴書狀，上
    訴於第二審法院外，不得上訴。
中　　華　　民　　國　　96　　年　　11　　月　　30　　日
                  刑事第三庭    法  官  蔡玉雪
以上正本證明與原本無異。
如不服本判決應於收受本判決後10日內向本院提出上訴書狀；上
訴書狀應敘述具體理由。未敘述上訴理由者，應於上訴期間屆滿
後20日內向本院補提理由書狀（均須按他造當事人之人數附繕本
）。「切勿逕送上級法院」。
                                 書記官  陳昭穎
中　　華　　民　　國　　96　　年　　11　　月　　30　　日
附錄本案論罪科刑法條全文：
臺灣地區與大陸地區人民關係條例（92年10月29日修正前）
第15條
下列行為不得為之：
一、使大陸地區人民非法進入臺灣地區。
二、招攬臺灣地區人民未經許可進入大陸地區。
三、使大陸地區人民在臺灣地區從事未經許可或與許可目的不符
    之活動。
四、僱用或留用大陸地區人民在臺灣地區從事未經許可或與許可
    範圍不符之工作。
五、居間介紹他人為前款之行為。
第79條
違反第15條第1款規定者，處5年以下有期徒刑、拘役或科或併科
新臺幣50萬元以下罰金。
以犯前項之罪為常業者，處1年以上7年以下有期徒刑，得併科新
臺幣1百萬元以下罰金。
第一項之未遂犯罰之。
中華民國刑法第214條
（使公務員登載不實罪）
明知為不實之事項，而使公務員登載於職務上所掌之公文書，足
以生損害於公眾或他人者，處3年以下有期徒刑、拘役或5百元以
下罰金。
中華民國刑法第216條
（行使偽造變造或登載不實之文書罪）
行使第210條至第215條之文書者，依偽造、變造文書或登載不實
事項或使登載不實事項之規定處斷。
